臺灣高雄地方法院民事裁定　　　　　100年度消債聲字第108號
聲　請　人　王麗美
上列當事人依消費者債務清理條例之規定，聲請免責事件，本院
裁定如下：
    主  文
聲請人王麗美不免責。
    理  由
一、按法院為終止或終結清算程序之裁定確定後，除別有規定外
    ，應以裁定免除債務人之債務；法院裁定開始清算程序後，
    債務人有薪資、執行業務所得或其他固定收入，而普通債權
    人之分配總額低於債務人聲請清算前2 年間，可處分所得扣
    除自己及依法應受其扶養者所必要生活費用之數額者，法院
    應為不免責之裁定，但債務人證明經普通債權人全體同意者
    ，不在此限，消費者債務清理條例（下稱消債條例）第132
    條、第133 條分別定有明文。揆其立法理由係為避免債務人
    濫用清算程序以獲免責，並敦促有清償能力者，利用薪資、
    執行業務所得或其他固定收入清償債務而免責，爰以債務人
    聲請清算前2 年間，可處分所得扣除自己及依法應受其扶養
    者所必要生活費用之數額為計算基礎，以為裁定免責之依據
    ，進而保障債權人可受最低清償。
二、經查：
  (一)聲請人聲請消費者債務清理事件，前經本院以民國98度消債
    清字第171 號裁定清算之聲請駁回，復經聲請人就上開裁定
    提出抗告，再由本院以98年度消債抗字第588 號裁定原裁定
    廢棄，聲請人自99年1 月7 日開始清算程序，嗣經清算程序
    拍賣聲請人名下之動產（商業保險契約解約金），所得價款
    新臺幣（下同）21,258元由普通債權人平均受償，分配比例
    約0.7547% ，並將款項匯入各債權人帳戶分配完畢，經本院
    司法事務官於100 年5 月18日以99年度司執消債清字第5 號
    裁定終止清算程序確定在案等情，業經本院依職權調取上開
    卷宗核閱屬實。
  (二)本件清算程序終止後，經函詢各債權人是否同意聲請人為免
    責，經債權人台新國際商業銀行股份有限公司（下稱台新銀
    行）、花旗（臺灣）商業銀行股份有限公司（下稱花旗銀行
    ）、台灣新光商業銀行股份有限公司（下稱新光銀行）、匯
    豐（臺灣）商業銀行股份有限公司（下稱匯豐銀行）、寰辰
    資產管理股份有限公司（下稱寰辰公司）、富邦資產管理股
    份有限公司（下稱富邦公司）、京城商業銀行股份有限公司
    （下稱京城銀行）、元大商業銀行股份有限公司（下稱元大
    銀行）均表示不同意免責，有上開銀行及公司之陳報狀附卷
    （見本院卷第8 至47頁）可稽。
  (三)查聲請人自98年5 月1 日起擔任「月娥社區復健中心」行政
    人員，每月薪資22,000元，有在職證明書、薪資袋影本及勞
    工保險被保險人投保資料（見消債清卷第34至37頁）可按，
    可見於本院裁定聲請人開始更生程序後，聲請人仍有薪資所
    得。又依聲請人96、97年度綜合所得稅各類所得資料清單可
    知，其96、97年度之薪資總額分別為新台幣（下同）265,99
    6 元、290,643 元（見消債清卷第28、29頁），則其96、97
    年度每月平均薪資分別為22,166元、24,220元（小數點以下
    均四捨五入），是其聲請清算前2 年（96年8 月至98 年7月
    ）之總收入為564,350 元（計算式：22,166元×5 個月《96
    年8 月至同年12月》＋24,220元×16個月《97年1 月至98年
    4 月》＋22,000元×3 個月《98年5 月至同年7 月》）。
  (四)再者，聲請人主張除其個人每月必要支出外，尚需負擔2 名
    未成年子（分別為82、85年生）及母親侯富子之扶養費用，
    而未成年子女扶養義務人除聲請人外，尚有其配偶陳龍輝，
    此有戶籍謄本1 份在卷可憑（見消債清卷第41至43頁）。未
    成年子女部份，本院認應以申報免稅額每名子女每月6,833
    元（計算式：82,000元÷12個月，小數點以下四捨五入）為
    扶養必要費用，而聲請人之長男每月領有3,000 元之殘障補
    助，有郵政儲金簿之入帳明細可佐（見消債清卷第117 、11
    8 頁），則聲請人每月扶養長女以3,417 元（計算式：6,83
    3 元÷2 人，小數點以下四捨五入）、長子以1,917 元（計
    算式：（6,833 元-3,000元）÷2 人，小數點以下四捨五入
    ）為計算。另聲請人陳報係獨生女，母親每月領有6,000 元
    之中低收入補助，有郵政儲金簿之入帳明細可查（見消債清
    卷第110 至116 頁），是認聲請人扶養母親之費用應以所居
    住之台灣省依內政部社會司所公佈之98年度最低生活費用扣
    除前揭補助款後，以3,829 元為適當（計算式：9,829 元-6
    ,000元）。據此，聲請人聲請清算前2 年必要之生活費用及
    扶養費用，合計為455,808 元（計算式：《9,829 元＋
    3,417 元＋1,917 元＋3,829 元》×24個月）。
  (五)承上所述，聲請人聲請清算前2年可處分所得共計564,350元
    ，扣除2 年間必要之生活費用及扶養費用455,808 元後，尚
    餘108,542 元，而聲請人於本院自99年1 月7 日裁定開始清
    算時起，迄100 年5 月18日終止清算程序之日止，僅對普通
    債權人清償21,258元，足見普通債權人分配總額低於相對人
    聲請清算前2 年間，可處分所得扣除自己及依法應受其扶養
    者所必要生活費用之數額。
三、據上論結，本院認聲請人有消債條例第133 條不應免責之事
    由存在，且本院依職權函詢債權人結果，渠均具狀表明不同
    意聲請人免責等情，有各該陳報狀附卷可稽，是依首揭說明
    ，本件聲請人不得免責，爰裁定如主文。
中    華    民    國   100    年    8     月    24    日
                  民事第五庭  法  官    何佩陵
上為正本係照原本作成。
如不服本裁定，應於裁定送達後10日內，以書狀向本院提出抗告
，並繳納抗告費新臺幣1仟元。
中    華    民    國   100    年    8     月    25    日
                              書記官    陳喜苓